---
title: "CHALLENGE"
author: "Damiano Fumagalli"
date: "`r Sys.Date()`"
output: html_document
---
## [CHALLENGE](http://users.dimi.uniud.it/~massimo.franceschet/ns/plugandplay/challenges/read/read.html)


* **Leggere il contenuto della tabella principale al seguente [URL](http://lib.stat.cmu.edu/datasets/wseries)**
* **Saltare le prime 35 linee di paragrafi inutili**
* **Leggere SOLO le righe della tabella**

```{r}
URL = "http://lib.stat.cmu.edu/datasets/wseries"
(world_series = scan(URL, skip = 35, nlines = 23, what = list(1L, "")))
typeof(world_series)
names(world_series) = c("year", "results")


# DOPO LA RINOMINA
world_series   # DATAFRAME
length(world_series)
typeof(world_series[1])
typeof(world_series[[1]])


# TRASFORMAZIONE DA LISTA A DATAFRAME
DF = data.frame( world_series$year,  world_series$results)
names(DF) = c("year", "results")
dim(DF)
```

* **creare una funzione in grado di ordinare gli anni**

```{r}
(vettoreAnni = world_series[[1]])  # oppure DF[[1]]
sort(vettoreAnni)
```
> **ordina gli elementi in valore crescente e restituisce il valore**


```{r}
(perm = order(vettoreAnni))
```
> **restituisce gli indici degli elementi in ordine crescente**

## **CREARE UN DATASET ORDINATO RISPETTO AL PRECEDENTE**

```{r}
(DF[perm,])
```


