---
title: "WHO"
author: "Damiano Fumagalli"
date: "`r Sys.Date()`"
output: html_document
---
```{r}
library(dplyr)
library(tidyr)
library(tidyverse)
library(stringr)
```

```{r}
who1 = who %>% pivot_longer(new_sp_m014:newrel_f65, names_to = "key",values_to = "cases", values_drop_na = TRUE )
who1
```

# MUTATE
> cambia i valori della colonna key da "newrel" a "new_rel"

```{r}
who1$key  #PRIMA DEL CAMBIAMENTO
testoDaSost = "newrel"
who2 = who1 %>% mutate(key = str_replace(key,"newrel","new_rel"))
who2$key
```

# SEPARATE

> Separa il valore della colonna key in 3, tramite il separatore "_"

```{r}
nomiColonneNuove = c("new","type", "sexage")
who3 = who2 %>% separate(key, into = nomiColonneNuove, sep = "_")
who3
```

> Separa SEXAGE in SEX e AGE

```{r}
who4 = who3 %>% separate(sexage, into = c("sex","age"), sep = 1) # 1 = indice a cui separare
who4
```

> SEPARARE AGE in AGE_HIGH e AGE_LOW

```{r}
who5 = who4 %>% mutate(age = str_replace(age,"014","0014")) %>% mutate(age = str_replace(age,"65","6565")) %>% separate(age,into = c("age_high", "age_low"),sep = 2)
who5
```


# DROP

> Verificare se la colonna NEW è ridondante, cioè se tutte le osservazioni possiedono lo stesso valore di NEW

```{r}
conta = who5 %>% count(new,name="numeroDiNew")
if (conta$numeroDiNew == nrow(who5)) print("NEW RIDONDANTE")
```
> SICCOME è RIDONDANTE ALLORA SI RIMUOVE LA COLONNA NEW e iso2, iso3

```{r}
who6 = who5 %>% select(-new,-iso2,-iso3)
who6
```


# PIPELINE

```{r}
who7 = who %>% pivot_longer(new_sp_m014:newrel_f65, names_to = "key",values_to = "cases", values_drop_na = TRUE ) %>% mutate(key = str_replace(key,"newrel","new_rel")) %>% separate(key, into = c("new","type", "sexage"), sep = "_") %>% separate(sexage, into = c("sex","age"), sep = 1) %>% mutate(age = str_replace(age,"014","0014")) %>% mutate(age = str_replace(age,"65","6565")) %>% separate(age,into = c("age_high", "age_low"),sep = 2) %>% select(-new,-iso2,-iso3)
all(who7 == who6) 
```


