---
title: "LISTE"
author: "Damiano Fumagalli"
date: "`r Sys.Date()`"
output: html_document
---

> Vettore con elementi di diverso tipo


```{r}
(IO = list(list("Damiano", cognome = "Fumagalli"), eta = 19))
#STAMPA LA STRUTTURA
str(IO) 
```



### **DIFFERENZE LISTA-VETTORE**


* **LISTA**
  * contiene elementi di qualsiasi tipo (obj)
  * **ogni elemento è una coppia ($chiave : valore)**
* **VETTORE**
  * il tipo di dato del vettore rispetta la [gerarchia](../INDEX.html)
  * **ogni elemento** ha **solo** il suo **valore**
  
  

## INDEXING parte da 1
```{r}
(IO)
(IO[2])    #2° elemento della lista inziale #($eta : 19)
(primaLista = IO[1])   
```
> lista contenente due valori (nome, valore)


```{r}
typeof(primaLista)
(a = primaLista[[1]])    #list("Damiano", cognome = "Fumagalli")
(a[1])   #($chiave : valore)
(a[2])   #2° elemento : ($cognome : "Fumagalli")
```
### ACCESSO DIRETTO
```{r}
(a[[2]])  #valore della coppia


#ACCESSO a un ELEMENTO tramite CHIAVE
(a$cognome)
#SOTTOLISTE
(IO[c("cognome", "eta")])   #lista di chiavi
(IO[c(1,2)])   #lista di posizioni
```
##  ESERCIZIO 1
Data la seguente lista:
```{r}
(l = list(1, list(1,2,3), list("a",1, list("TRUE", "FALSE"))))
```
TROVARE:


* la lista list(1,2,3)
```{r}
(l[[2]])
```
* l'elemento 1 della list(1,2,3)
```{r}
(l[[2]][[1]])
```
* l'elemento "TRUE" della list("TRUE", "FALSE")
```{r}
(l[[3]][[3]][[2]])
```
