---
title: "Analisi dataset Diamonds"
author: "Nome e Cognome, Matricola"
output: word_document
---

```{r setup, include=FALSE}
knitr::opts_chunk$set(echo = TRUE)
```

Il dataset Diamonds.csv contiene dati su 184 diamanti (dimensione in carati, colore, chiarezza, tipo di certificazione, prezzo in dollari di Singapore). Si considerino le variabili colore dei diamanti (Color) e prezzo (Price).

* Si effettui un'analisi descrittiva delle variabili colore dei diamanti e prezzo.

* Si valuti come il colore dei diamanti riferito alle sole modalità "G" ed "H" influisca sul prezzo.

* Interpretare i risultati ottenuti.
 

```{r}
Diamonds_new <- read.csv("C:/Users/mamel/Desktop/LABORATORIO DI STATISTICA/Network Shortcuts/diamonds/Diamonds2.csv")
View(Diamonds_new)

summary(as.factor(Diamonds_new$Color))
barplot(table(as.factor(Diamonds_new$Color)),xlab="Colore")
summary(Diamonds_new$Price)
boxplot(Diamonds_new$Price,ylab="Prezzo")
boxplot(Diamonds_new$Price~Diamonds_new$Color,xlab="Colore",ylab="Prezzo")
tapply(Diamonds_new$Price,Diamonds_new$Color,summary)
price_h=Diamonds_new$Price[Diamonds_new$Color=="H"]
price_g=Diamonds_new$Price[Diamonds_new$Color=="G"]
```

```{r}
qqnorm(price_h)
qqline(price_h)
qqnorm(price_g)
qqline(price_g)
```

```{r}
library(moments)
skewness(price_g)
skewness(price_h)
kurtosis(price_g)
kurtosis(price_h)
```

```{r}
var.test(price_h,price_g)
t.test(price_h,price_g,var.equal = T)
```
