---
title: "Analisi dataset Diamonds"
author: "Nome e Cognome, Matricola"
output: word_document
---

```{r setup, include=FALSE}
knitr::opts_chunk$set(echo = TRUE)
```

Il dataset Diamonds.csv contiene dati su 184 diamanti (dimensione in carati, colore, chiarezza, tipo di certificazione, prezzo in dollari di Singapore). Si considerino le variabili dimensione in carati (Size) e prezzo dei diamanti (in dollari).

*    Si effettui un’analisi descrittiva delle variabili prezzo e dimensione dei diamanti.

*    Si studi la relazione tra le due variabili.

*    Interpretare i risultati ottenuti.

```{r}
Diamonds_new <- read.csv("C:/Users/mamel/Desktop/LABORATORIO DI STATISTICA/Network Shortcuts/diamonds/Diamonds1.csv")
View(Diamonds_new)
summary(Diamonds_new$Size)
par(mfor=c(1,2))
hist(Diamonds_new$Size,breaks=c(0,0.2,0.4,0.6,0.8,1,1.2),freq=F,main="Istogramma della dimensione",xlab="Dimensione")
lines(density(Diamonds_new$Size),col=2)
boxplot(Diamonds_new$Size)
library(moments)
skewness(Diamonds_new$Size)
kurtosis(Diamonds_new$Size)
```


```{r}
summary(Diamonds_new$Price)
boxplot(Diamonds_new$Price)
skewness(Diamonds_new$Price)
kurtosis(Diamonds_new$Price)
```

```{r}
par(mfrow=c(1,2))
qqnorm(Diamonds_new$Size,main="Dimensione")
qqline(Diamonds_new$Size)
qqnorm(Diamonds_new$Price,main="Prezzo")
qqline(Diamonds_new$Price)
```

```{r}
plot(Diamonds_new$Size,Diamonds_new$Price)
```

## Test di correlazione
```{r}
cor.test(Diamonds_new$Size,Diamonds_new$Price,method="spearman")
```


## Analisi della regressione
```{r}
mod = lm(Price~Size,data=Diamonds_new)
summary(mod)
plot(Diamonds_new$Size,Diamonds_new$Price,xlab="Dimensione",ylab="Prezzo")
abline(mod,col=2)
```

```{r}
plot(mod,which=1)
plot(mod,which=2)
plot(mod,which=4)
```
