---
title: "Analisi dataset Diamonds"
author: "Nome e Cognome, Matricola"
output: word_document
---

```{r setup, include=FALSE}
knitr::opts_chunk$set(echo = TRUE)
```


Il dataset Diamonds.csv contiene dati su 193 diamanti (dimensione in carati, colore, chiarezza, tipo di certificazione, prezzo in dollari di Singapore). Si considerino le variabili certificazione dei diamanti (Certification) e prezzo (Price).

*   Si effettui un’analisi descrittiva delle variabili certificazione dei diamanti e prezzo.

*    Si valuti come la certficazione dei diamanti riferito alle sole modalità “IGI” ed “HRD” influisca sul prezzo.

*    Interpretare i risultati ottenuti.
 
```{r}
Diamonds_new <- read.csv("C:/Users/mamel/Desktop/LABORATORIO DI STATISTICA/Network Shortcuts/diamonds/Diamonds3.csv")
View(Diamonds_new)
summary(as.factor(Diamonds_new$Certification))
barplot(table(as.factor(Diamonds_new$Certification)),xlab="Certificazione")
summary(Diamonds_new$Price)
boxplot(Diamonds_new$Price,ylab="Prezzo")
boxplot(Diamonds_new$Price~Diamonds_new$Certification,xlab="Certficazione",ylab="Prezzo")
tapply(Diamonds_new$Price,Diamonds_new$Certification,summary)
price_hrd = Diamonds_new$Price[Diamonds_new$Certification=="HRD"]
price_igi = Diamonds_new$Price[Diamonds_new$Certification=="IGI"]
library(moments)
skewness(price_igi)
skewness(price_hrd)
kurtosis(price_igi)
kurtosis(price_hrd)


qqnorm(price_hrd)
qqline(price_hrd)
qqnorm(price_igi)
qqline(price_igi)
var.test(price_hrd,price_igi)
t.test(price_hrd,price_igi,var.equal = T)
```
