---
title: "MATRICI"
author: "Damiano Fumagalli"
date: "`r Sys.Date()`"
output: html_document
---

## **INDICE**
* [DEFINIZIONE](#definizione)
  * [Lunghezza](#lunghezza-campo-data)
  * [Diagonale](#diagonale-principale)
  * [Identità](#matrice-identità)
* [INDEXING](#indexing)
  * [Matrici RIGA](#vettore-riga)
  * [Matrici COLONNA](#vettore-colonna)
  * [sottomatrici](#sottomatrici)
  vettore-colonna)
  * [selezione condizionata](#selezione-condizionata)
  * [AGGIUNTA ELEMENTI](#aggiungere-elementi)
* [ARITMETICA](#aritmetica)
  * [condizione fondamentale](#element-wise)
  * [POTENZA]
* [ESERCIZI MATRICI](../../Esercizi.pdf)
  



## DEFINIZIONE


Possiedono le **properietà dei VETTORI**


* **elementi dello stesso tipo**
* **ogni cella contienesolo il valore**
```{r}
V = 1:12   #length(v) multipla di nrow | ncol
(M = matrix(data = V, ncol = 3))
dim(M)   #restituisce nrow e ncol
```
### **LUNGHEZZA CAMPO DATA**


>**( length(V) %% (nrow | ncol) = 0 )**  affinchè la **Matrice possa essere creata**


* **V viene diviso in nrow vettori riga da (lenght(V) / nrow) vettori colonna**
* **V viene diviso in ncol vettori colonna da (lenght(V) / ncol) vettori riga**


### DIAGONALE PRINCIPALE
```{r}
(M)
diag(M)
```
>restituisce gli elementi con lo **stesso indice riga e colonna**


### **MATRICE IDENTITÀ**
> **MATRICE QUADRATA**


**Ogni cella = 0 tranne quelle della [diagonale principale](#diagonale-principale)**

```{r}
# MATRICE NULLA
(N = matrix(data = c(0,0,0,0,0,0,0,0,0), nrow = 3, ncol = 3))
(diag(N) = 1)
# MATRICE IDENTITÀ CREATA
(I = N)
```






## INDEXING


```{r}
(M)
```

### **MATRICE RIGA**

> **Definita come vettoreRiga di elementi Colonna = c( M[,1 ], ... , M[ ,ncol(M) ] )**

```{r}
# DICHIARAZIONE MATRICE VUOTA DELLE STESSE DIMENSIONI DI M
k = ncol(M)
(matriceRiga = matrix(data = array(data = c(0), dim = k), ncol=k, nrow=nrow(M)))
# matriceRiga[,i] = vettoreRIGA[i] in cui ogni elemento è un vColonna
for (i in 1:k) (matriceRiga[,i] = M[,i])
(matriceRiga)
```

### **MATRICE RIGA**
> **vettore Colonna con elementi vettori Riga**

#### **vettore Riga**

>**Selezionando l'indice del vettoreRiga si seleziona la i-esima colonna**


```{r}
nRiga = 3  #riga da visualizzare
(vettoreRiga = M[nRiga, ])
nCol = 2   #colonna da visualizzare
(vettoreRiga[nCol])
```


>**Notazione analoga**


```{r}
(M[nRiga,nCol])  
```




### **VETTORE COLONNA**

>**Selezionando l'indice del vettoreColonna si seleziona la i-esima riga**


```{r}
nCol = 2   #colonna da visualizzare
(vettoreColonna = M[ ,nCol])
nRiga = 3  #riga da visualizzare
(vettoreColonna[nRiga])
```
>**Notazione analoga**


```{r}
(M[nRiga,nCol])  
```





### **SOTTOMATRICI**
```{r}
(M)
righeDesiderate = 1:2   #c(1,2)
colDesiderate = 1:3    #c(1,2,3)
M[righeDesiderate , colDesiderate]
```


### **SELEZIONE CONDIZIONATA**

```{r}
(M)
elementiNonDesiderati = c(1,2,7)
(M[-elementiNonDesiderati])   #non visualizza gli elementi indicati
condizione = M%%2==0
(M[condizione])   #solo gli elementi PARI
```


## **AGGIUNGERE ELEMENTI**

```{r}
(P = matrix(data = runif(9), nrow = 3, byrow = TRUE))
colonnaDaAggiungere = c(3,3,3)
(P = cbind(P, colonnaDaAggiungere))
rigaDaAggiungere = c(3,3,3,3)
(P = rbind(P, rigaDaAggiungere))
(P)
```

## **ARITMETICA**
### **ELEMENT-WISE**
```{r}
(A = matrix(data = 1:9, nrow = 3))
(B = matrix(data = runif(9), ncol = 3))
(vettore = (dim(A) == dim(B)))
condizioneFondamentale = all(vettore)
if (condizioneFondamentale == TRUE) {
  print("DIMENSIONI COMPATIBILI PER ELEMENT-WISE")
}
```
> **all(vettore) = TRUE se ogni elemento di vettore == TRUE, perciò se le dimensioni delle 2 matrici da sommare sono uguali**


### **SOMMA**
A(nxm) + B(nxm) = C(nxm) = (ci,j) ==> ci,j = A(i,j) + B(i,j)
```{r}
(A+B)
```
> **VALIDA se condizioneFondamentale == TRUE**


### **PRODOTTO**
A(nxm) \* B(nxm) = C(nxm) = (ci,j) ==> ci,j = A(i,j) \* B(i,j)
```{r}
(A * B)
```
> **VALIDA se condizioneFondamentale == TRUE**


### **CASO PARTICOLARE**
> **vettore Riga x matrice di righe = prodotto scalare**

* **vRiga = [v1,v2,...,vn]**
```{r}
(vRiga = c(1,2,0))
```
* **vCOL = matCOL(nxm) = [A[1,], A[2,] , ... , A[nrow(matCOL),]]**
```{r}
# vettore COLONNA con 3 ELEMENTI vettori RIGA, ognuno lungo 4(=ncol(B))
(B = matrix(data = c(0,-1,2,3,1,2,1,0,0,1,1,0), nrow=length(vRiga), byrow=TRUE ))
```
* **come si nota i due vettori hanno la stessa lunghezza perciò si effettua il classico prodotto scalare v1\*matCOL[1] + ... + vn\*matCOL[n]   (==> matCOL[i] = A[i, ])**

* **si tratta di un numero intero moltiplicato per un vettoreColonna, il quale produce un vettore colonna**

* **si ottiene alla fine una somma in serie di x vettori riga tutti della stessa dimensione, che ne producono uno equidimensionale length(vSOMMA) = n = 4**


```{r}
dim(vRiga %*% B)
(vRiga %*% B)
```
### **CASO PARTICOLARE**
> **Matrice di Colonne (= vettore riga di vettori colonne) x vettore colonna**

* **vCol = [v1, ... , vn]**
```{r}
(vCol = matrix(data = c(1,0,-1), ncol = 1))
```
* **matRiga = [A[ ,1] , ... , A[,n] ]**
```{r}
(A = matrix(data = c(-1,2,3,1,2,0,0,1,0), ncol = nrow(vCol), byrow=TRUE))
```
* **matRiga x vCol = prodotto scalare**
* **matRiga[1]*vCol[1] + ... + matRiga[n]*vCol[n]**
* **prodotto di numero intero \* vettore colonna che ne genera uno equidimensionale n = nrow(vCOl)**
* **somma di vettori colonna(nx1)**
```{r}
(nrow(vCol))
( A %*% vCol)
```

### **PRODOTTO MATRICIALE**
Segue le **regole** dettate dall'**algebra delle matrici**


### **CONDIZIONE FONDAMENTALE**


> * **A(n,m) = Matrice di n righe e m colonne**
* **B(m,c)      per  n != m != c**
* **A x B = C(n,c)   =  (ci,j)   --> ci,j = [A[i,]](#vettore-riga) \* [B[,j]](#vettore-colonna)**
* **il prodotto è fattibile se ncol(A) == nrow(B)**
* **ci,j corrisponde a un prodotto [vettoriale](./Vettori.html#prodotto-vettoriale-scalare)**
  


```{r}
(A = matrix(data = 1:6, ncol = 3))
(B = matrix(data = 12:1, nrow = 3))
(C = A %*% B)
cond = (dim(C) == c( nrow(A) , ncol(B) ))
if (all(cond) == TRUE) {
  print("PRODOTTO FATTIBILE")
} else {
  print("DIMENSIONI NON COMPATIBILI")
}
```
> ( cij = A[i, ] %\*% B[,j] )--> prodotto scalare tra vettoreRiga(A[i,]) e vettoreColonna(B[,j])


```{r}
(c11 = A[1,] %*% B[,1])   # C[1,1] 1 riga, 1 col
(C[1,1])
(c12 = A[1,] %*% B[,2])   # C[1,2] 1 riga, 2 col
(C[1,2])
(c21 = A[2,] %*% B[,1])   # C[2,1] 2 riga, 1 col
(C[2,1])
```
> **affinchè il prodotto scalare sia fattibile i due vettori devono avere la stessa lunghezza**


* **lenght(A[1,]) = m = ncol(A)**
* **length(B[,1]) = m = nrow(B)**


### **PROPRIETÀ DEL PRODOTTO**
* **ASSOCIATIVA**
  * **A(nxm) , B(mxk) , C(k,h) --> rispettata la [condizione](#condizione-fondamentale) fondamentale**
  * **A x ( B x C) = (A x B) x C**
  * **(ncol(A) == nrow(B)   &&   ncol(B) == nrow(C))**
* **DISTRIBUTIVA SULLA SOMMA**
  * **A(nxm) , B(mxk) , C(mxk) **
  * **A x (B+C) = (A x B) + (A x C)**
  * **(B+C) = [somma matriciale](#somma-a-b)**
  * **A x B = [prodotto matriciale](#prodotto-matriciale)**
  

### **MATRICI A BLOCCHI**
```{r}
# PRIMA MATRICE
(M = matrix(data = c(1,2,3,0,5,0,3,1,2,4,0,1,0,2,1),nrow=3, byrow = TRUE))
# DICHIARAZIONE DEI BLOCCHI
(A = matrix(data = c(1,2,3,0,3,1), nrow=2, byrow = TRUE))
(B = matrix(data = c(0,5,2,4), nrow=2, byrow = TRUE))
(C = matrix(data = c(0,1,0), nrow=1, byrow = TRUE))
(D = matrix(data = c(2,1), nrow=1, byrow = TRUE))
# SECONDA MATRICE
(N = matrix(data = c(1,-1,0,1,0,0,1,-1,0,1), ncol=2, byrow = TRUE))
(E = matrix(data = c(1,-1,0,1,0,0), ncol=2, byrow=TRUE))
(G = matrix(data = c(1,-1,0,1), ncol=2, byrow=TRUE))
#PRIMA MATRICE
(M) 
#SECONDA MATRICE
(N) 
(p=M %*% N)  # usando l'operatore a disposizione
```
> **PRODOTTO DEI SINGOLI BLOCCHI**


**M(2x2) x N(2x1) = C(2x1) = (ci,j) per ci,j = M[i,] * N[,j]**

* C(1,1) = M[1,] * C[,1]
  * C(1,1) = vRiga[A B] * vCol[E G] = A\*E + B\*G

* C(2,1) = M[2,] * C[,1]
  * C(1,1) = vRiga[C D] * vCol[E G] = C\*E + D\*G


```{r}
(a = A %*% E)   #prodotto scalare
(b = B %*% G)   #prodotto scalare
(e = a + b) #somma element-wise
(c = C %*% E)   #prodotto scalare
(d = D %*% G)   #prodotto scalare
(g = c + d) #somma element-wise
(MperN = rbind(e,g))
if (all((MperN == p)) == TRUE) {
  print("RISULTATO CORRETTO")
  print(MperN)
} else {
  print("ERRORE")
}
```

### **POTENZA MATRICE**
> **(A)^2 = (A * A) ==> prodotto element-wise, NON SCALARE**


```{r}
(A = matrix(data = 1:9, nrow=3, byrow=TRUE))
(e = A ^ 3)
(E = A %*% A)
all(e == E)
```
> **EQUIVALE A ELEVARE A POTENZA OGNI ELEMENTO DELLA MATRICE**


## **TRASPOSIZIONE MATRICE**
> **M(nxm) --> scambia le righe con le colonne  --> M(mxn)==M(nxm)^T**

```{r}
(Matrice = matrix(data = 1:12, ncol=3))
#VETTORE RIGA
(Matrice[1,]) 
# (Matrice)^T
(MTrasposta = t(Matrice))  
#VETTORE COLONNA
(MTrasposta[,1])
```
>**come si nota il vettoreRiga della Matrice corrisponde al vettoreColonna della matrice trasposta**

## **PROPRIETÀ**
### **((A)^T )^T = A**
```{r}
(a = Matrice)
(b = MTrasposta)
(c = t(b))
if (all(a == c) == TRUE) {
  print("LE DUE MATRICI CORRISPONDONO")
  print(c)
} else {
  print("ERRORE LE MATRICI NON SONO UGUALI")
}
```
### **(k * M)^T == k * (M)^T**
```{r}
k = 3
(a)
(b = t(k * a))
(c = (t(a) * k))
if (all(b == c) == TRUE){
  print("CORRETTO")
} else {
  print("ERRORE")
}
```
### **(k\*A + x\*B)^T == k\*(A)^T + x\*(B)^T**
```{r}
k=3
x=2
(A = matrix(data = 1:9, nrow=3))
(B = matrix(data = 9:1, nrow=3))
(b = t(k*A + x*B))
(c = k*t(A) + x*t(B))
if (all(b == c) == TRUE){
  print("CORRETTO")
} else {
  print("ERRORE")
}
```
### **(AxB)^T == (B)^T x (A)^T**
```{r}
(A = cbind(A, c(1,2,3)))
(B = rbind(B, c(1,2,3)))
t(A %*% B)
t(B) %*% t(A)
#ERRORE
t(A) %*% t(B) 
```
### **DIMOSTRAZIONE **
* **A(2x4) = matrice 2 righe 4 colonne**
```{r}
(A = matrix(data = 1:8, nrow=2))
```
* **B(4x1) = matrice 4 righe 1 colonna = vettoreColonna**
```{r}
(B = matrix(data = 1:4, ncol=1))
```
> **IPOTESI: (A x B)^T == (B)^T x (A)^T**


**(A x B)^T = ( vRiga=[A[,1] , A[,2], ... ,A[,ncol(A)]] x vCol = B) ^ T**


**= A[,1]\*b1 + A[,2]\*b2 + ... + A[,ncol(A)]\*bnrow(B) --> ncol(A) == nrow(B)**


**Trattandosi di un prodotto scalare tra vRiga e vCol il risultato è un numero intero**


**(B)^T x (A)^T**


```{r}
#VETTORE COLONNA
(B)
# TRASPOSTO = VETTORE RIGA
t(B)
# MATRICE ORIGINALE
(A)
# TRASPOSTA
t(A)
```


## ESERCIZIO

```{r}
(A = matrix(data = c(0,7,1,2,0,4), nrow = 2, byrow = TRUE))
(B = matrix(data = c(1,-6,0,-3,0,2), nrow = 2, byrow = TRUE))
(C = matrix(data = c(-1,-1,1,0,0,5), nrow = 3, byrow = TRUE))
(D = matrix(data = c(-1,1,0), ncol = 1))
# A x C
(A %*% C)   
# (A -2B)C
(A - 2*B)%*%C

```

Verificare che la traccia della matrice = diagonale principale sommata


Spettro da cui prendere gli autovalori


```{r}
(C = matrix(data = 1:9, nrow = 3))
(v = eigen(C)$values)
sum(v)
sum(diag(C))
```

Prodotto degli autovalori


```{r}
prod(v)
```

