---
title: "VETTORI"
author: "Damiano Fumagalli"
date: "`r Sys.Date()`"
output: html_document
---
## DICHIARAZIONE
```{r}
(A = c(1,2,3))  #stampa il vettore appena creato
(B = c(1,2,3))
```
### CONCATENAZIONE VETTORI
```{r}
(C = c(A,B))    #concatenazione vettori
```
### RANGE DI VALORI
```{r}
(R = 2:10)   #vettore in range 2<=x<=10
#(B = c(1,2)) #per visualizzare l'errore di somma
```
## INDEXING (n>=1)
```{r}
(A)
(A[1]) #primo elemento
(A[3]) #terzo elemento
```
### ESCLUSIONE DI VALORI
```{r}
(A)
val = c(1,2)
(A[ - val])  
```
>**esclude gli elementi nel campo val**

### CONDIZIONALE
```{r}
(A <= 2)       #  --> [a1<=2,...,an<=2]
```
>applica l'operatore(<=) a ogni elemento di A e restituisce ogni risultato


```{r}
(A)
(selezione = (A %% 2 == 0))
(A[selezione] = 9)  
(A)
```
> **la selezione non accetta i valori FALSE**  [ex](#esercizi)



## CHIAVE VALORE
```{r}
(v = c(nome1 = "Luigi", nome2 = "Piero", nome3 = "Dami"))
#OPPURE
b = c("Luigi", "Cane", "Gatto")
(b)   #prima dell asssegnazione dei nomi
names(b) = c("nome1", "nome2", "nome3")
(b)    #DOPO assegnazione
(v[c("nome1", "nome2")])
```
## ARITMETICA
```{r}
(A = 2:5)  #vettoreA
(B = 20:23)  #vettoreB
condFond = all(length(A) == length(B))
```
>la condizione fondamentale è che i 2 vettori abbiano le stesse dimensioni [all(x) ?](./Matrici.html#element-wise)


### ELEMENT-WISE
```{r}
(A+B)   #somma elemento per elemento
(10+A) #somma ogni elemento di A con 10
(A*B)  #   [a1*b1,...,an*bn]
(10*A)  # [10*a1,...,10*an]
```
### PRODOTTO VETTORIALE (= SCALARE)
```{r}
(x = (A %*% B) )   #  --> matrix(data = x, nrow=1, ncol=1)
```
>  **= a1\*b1 + ... + an\*bn = intero **  in una [matrice](./Matrici.html#prodotto-matriciale) 1x1


## **FUNZIONI BUILT-IN** [matrix](./Matrici.html#funzioni-built-in)
### **LUNGHEZZA**
```{r}
(A)
length(A)
```
### **SOMMATORIA o CONTEGGIO**
```{r}
(A)
sum(A)
(B = c(TRUE, FALSE, TRUE, FALSE))
sum(B)  #quanti TRUE
```
### **MEDIA ARITMETICA**
> **sum(x) / length(x)**


```{r}
(A)
mean(A)
(B)
mean(B)
```
### **FACTOR**

```{r}
v = c("animali", "piante", "insetti", "piante", "animali")
e = c(22, 56, 3, 56, 22, 18, 3)
(b = factor(v))
factor(e)

typeof(b)
```
> **vettore di interi 1:n rappresentati come simboli del'alfabeto**



### **ALFABETO**
* **insieme di tutti i valori ammessi nel vettore**
* **L'alfabeto può contenere simboli di qualsiasi tipo int, char, bool **
* **per risparmiare memoria si interpreta ogni simbolo come valore intero nel range 1:n**


### **TYPEOF** 
> **restituisce il tipo di dato del suo argomento**


```{r}
(arg = c("ciao", "cia"))
typeof(arg)
```


##  ESERCIZIO 1
**Dato un vettore di interi da 0 a 100 **
```{r}
(vettore = 0:100)
```
selezionare gli elementi che rispettano le seguenti condizioni:


1. **PARI**
```{r}
(vettore[vettore%%2==0])   #stampa tutti gli elementi pari
```
2. **PARI oppure DIVISIBILE per 5**
```{r}
(vettore[vettore%%2==0 | vettore%%5==0])   #pari o multipli di 5
```
3. **DISPARI e DIVISIBILE per 7**
```{r}
(vettore[vettore%%2==0 & vettore%%7==0])   #pari o multipli di 5
```
## ESERCIZIO 2
Dato un numero **intero** individuare se esso è **primo**


> **PRIMO = non ha divisori comuni minori** di esso


```{r}
q = 1
(n = floor(runif(q,min=0, max=100)))   #q numeri randomici 0<=x<=100
(divisori = 2:(n-1))
n== 2L | all(n %% divisori !=0)
```

