---
title: "DATAFRAME"
author: "Damiano Fumagalli"
date: "`r Sys.Date()`"
output: html_document
---

## **DEFINZIONE**
> **LISTA di VETTORI COLONNA perciò ogni colonna deve contenere dati tutti dello stesso tipo**

> **CLASSE = INSIEME delle PROPRIETÀ che caratterizzano un INSIEME di ELEMENTI/OGGETTI**

* **RIGA = oggetto appartenente alla classe **
* **COLONNA = valore di una proprietà assunta dall'oggetto specificato dalla riga **

> In termini di **FUNZIONI** si può dire che **x(variabile indipendente) è l'oggetto(riga)**, mentre **y = f(x) è la properità variabile dipendente dall'oggetto (x)** in questione

* **RIGHE = DOMINIO = insieme delle variabili indipendenti, OGGETTI**
* **COLONNE = CODOMINIO = insieme dei valori dipendenti dai singoli oggetti**



> **OGNI COLONNA possiede un nome identificativo = il nome dell'oggetto passato come parametro alla [funzione](#creazione-dataframe) data.frame(ogg1, ogg2, ... , oggn)**




```{r}
# vettore character
name = c("John","Samuel", "Uma", "Bruce", "Tim")
typeof(name)
(name)
# vettore numeric
age = c(23, 31, 17, 41, 25)
typeof(age)
(age)
# vettore boolean
married = c(TRUE, FALSE, FALSE, TRUE, TRUE)
typeof(married)
(married)
```
# **CREAZIONE DATAFRAME**
> **tramite la funzione data.frame(obj, obj, obj) si crea un dataframe. Ogni obj deve avere la stessa lunghezza e viene interpretato come vettore colonna**


```{r}
(n = matrix(data = name, ncol=1))
(a = matrix(data = age, ncol=1))
(m = matrix(data = married, ncol=1))
DF = data.frame(n, a, m)
# gli elementi sono stati definiti in precedenza
DF2 = data.frame(name, age, married)
if (all(DF == DF2)) print("LE DUE MODALITÀ PRODUCONO LO STESSO RISULTATO")
# lista come definito sopra
typeof(DF)
(DF)
```


> **NROW = lunghezza di ogni parametro di data.frame()**


```{r}
(NROW(DF) == length(name) )  
```


> **NCOL = numero di parametri passati a data.frame(   )**


```{r}
NCOL(DF)     # | length(age) | length(married
```

# **NOMINARE VARIABILI e OGGETTI **
```{r}
(DF)
names(DF) = c("nome", "età", "sposato")
# DOPO AVER RINOMINATO
(DF)
```

## INDEXING

> **Possiedono la stessa notazione di righe e colonne delle MATRICI**



* **RIGA = INSIEME DEI VALORI DELLE VARIABILE ASSUNTO DALL'OGGETTO**
```{r}
(DF)
(DF[ 1 , ])
```


* **COLONNA = INSIEME DI TUTTI I VALORI DELLA VARIABILE SELE**


```{r}
(DF[ , 1 ])
```
### LISTE DI VETTORI
> **Possiedono inoltre la stessa notazione delle liste**

```{r}
# PRIMO ELEMENTO DELLA LISTA
(DF[1])
typeof(DF [1] )
```
> **Ogni elemento della lista è anch'esso una lista [INFO?](./Liste.html#differenze-lista-vettore), ($name, value), solo che in questo caso il valore è un ARRAY**






```{r}
(valore = DF [[1]] )
typeof(valore)
```
> **come per le [liste](./Liste.html#accesso-diretto) si accede al valore vero e proprio dell'elemento (value)**


### **TRAMITE NOME**
```{r}
(DF)
(DF$nome)
(DF[,"nome"])
(DF[["nome"]])
if (all( (DF[["nome"]] == DF$nome1) & (DF$nome1 == DF[,"nome"]))) print("NOTAZIONE ANALOGA")
```



### **SELEZIONE CONDIZIONATA**


```{r}
# Restituisce il valore della condizione calcolata per ogni OGGETTO RIGA
(cond = DF$età < 20)
# preleva solo gli elementi riga a cui corrisponde indice == TRUE
(DF[cond , ])
# restituisce la colonna "sposato" = DF[,3]
(DF[, "sposato"])
if (all(DF[, "sposato"] == DF[,3])) print("NOTAZIONE ANALOGA")
(DF)
# visualizzare i nomi delle persone con più di 23 anni
condizione = (DF$età > 23)
# variabile da restituire
variabile = "nome"
(DF[condizione, variabile])

```
## ESERCIZIO


Estrarre dal frame tutte le persone NON sposate e maggiorenni, restituendo il nome

```{r}
(DF[ married == FALSE & age>=18, "name" ])
```


### **DATAFRAME CONCATENATI**

```{r}
Venus = data.frame(
  x = c(17,19),
  y = c("ciao", "venere")
)
Giove = data.frame(
  x = c(11, 23),
  y = c("ciao", "Giove")
)
Marte = data.frame(
  x = c(17,19),
  y = c("ciao", "Marte")
)

(prova = I(list(Venus, Giove)))
typeof(prova)
(prova2 = list(Venus, Giove))
typeof(prova2)

# list($nome : valore)
typeof(prova[1])
# valore = dataframe = list(array, array)
typeof(prova[[1]])
# DF1 possiede tutte le proprietà dei dataframe
(DF1 = prova[[1]])
DF1$x
# SELEZIONE CONDIZIONATA
cond = DF1$x<18
# restituisce il parametro y di tutti gli elementi per cui è VERA la condizione
DF1[cond, "y"]
# ASSEGNAZIONE DI NOMI AI PARAMETRI DEL DATAFRAME
names(prova[[1]]) = c("numero", "messaggio")
# lista di prova cambiata
prova
```
