---
title: "PROGRAMMAZIONE"
author: "Damiano Fumagalli"
date: "`r Sys.Date()`"
output: html_document
---
## CONDIZIONALE
```{r}
x = 50
if (x %% 7 == 0){
  x
} else {
  -x
}
```

## LOOP

```{r}
x = 108
rangeValori = 2:(x/2)
for (i in rangeValori) {
  #stampa tutti i divisori
  if (x %% i == 0) print(i)
}
i = 1
while (i <= (x/2)) {
  if (x %% i == 0) { print(i) }
  i = i+1
}
```


```{r}
numeroValoriDaGenerare = 4
rnorm(numeroValoriDaGenerare)   #altra probabilità
runif(numeroValoriDaGenerare)


DF = data.frame(
  a = rnorm(10),
  b = rnorm(10),
  c = rnorm(10),
  d = rnorm(10)
)


(output = vector("double", ncol(DF)))
for (i in 1:ncol(DF)) {               
  output[i] = mean(DF[[i]])          
}
(output)
```

## SAMPLE


```{r}
range = 1:3
nValori = 3
sample(range, nValori, replace = TRUE)


```
## LANCIO DI UNA MONETA


Finchè non escono 10 volte "T" di seguito
```{r}
flips = 0
nheads = 0
difficulty = 10
while (nheads < difficulty) {
  valoriAmmessi = c("T", "H")
  lancio = sample(valoriAmmessi, 1)
  if (lancio == "H") {
    nheads = nheads + 1
  } else {
    nheads = 0
  }
  flips = flips + 1
}
print("NUMERO TOTALE DI LANCI")
flips
```
Probabilità che escano n testa = 1/PossibiliLanci


PossibiliLanci = 2^nmonete 




## EVITARE I LOOP


```{r}
x = 1:100
s = 0
for (i in x) {
  s = s+x[i]
}
s
```
è preferibile usare le funzioni di libreria, se disponibile

```{r}
sum(x)
```
Le funzioni di libreria solitamente sono state scritte in linguaggi di programmazione di basso livello, affinchè siano il più versatili e semplici da eseguire


Esiste uno stratagemma matematico che permette una somma di elementi consecutivi --> Teorema di GAUSS

```{r}
x = 1:100
n = length(x)
(n * (n+1) / 2)
```


## FUNZIONI BUILT IN


> **Funzioni già definite in R**


LOGARITMI, la base di default corrisponde a exp(1)   = e^1  =e numero di nepero
```{r}
n = 2
x = 128
numeroNepero = exp(1)
log(x, base = n)  #logn (x)
args(log)
```
ESPONENZIALI
```{r}
args(exp)
esponente = 3
exp(esponente)
```
DISTANZA EUCLIDEA
```{r}
f = function(x=0, y=0) {
  sqrt(x^2 + y^2)
}
f(1,1)
f(2)   #x=2   y=0(DEFAULT)
f(,2)  #y=2   x=0(DEFAULT)
```
DEFINIRE DEGLI OPERATORI
```{r}
x=2
y=3
'%simboloOperatore%' = function(x, y) {
  #FUNZIONE ESEGUITA DALL'OPERATORE
  x+y
}
x %simboloOperatore% y
```



## FUNZIONI RICORSIVE


```{r}
#x*(x-1)*...*2*1
fattoriale = function(x) {
  if (x == 0) {1} else {
    x*fattoriale(x-1)
  }
}
fattoriale(5)
```
## ARGOMENTI PROCEDURALI


```{r}
g = function(funzione, n) {
  sum = 0
  for (i in 1:n) sum = sum + funzione(i)
  sum
}
g(fattoriale, 5)
```
