---
title: "BINARY VERBS"
author: "Damiano Fumagalli"
date: "`r Sys.Date()`"
output: html_document
---


## **INDICE**

* [operazioni-insiemi](#OPERAZIONI)
* [JOIN](./Join.html)

```{r}
library(dplyr)
x = starwars$height[6:10]
y = starwars$height[8:12]
```

## **OPERAZIONI**
> SI TRATTA DELLE OPERAZIONI ESEGUIBILI SUGLI INSIEMI, SECONDO LE REGOLE ALGEBRICHE DEGLI INSIEMI


### **INTERSEZIONE**

```{r}
x
y
intersect(x,y)
```
> **RESTITUISCE GLI ELEMENTI COMUNI TRA X E Y = x ∩ y**


### **UNIONE**

```{r}
x
y
union(x,y)
```

> **RESTITUISCE L'UNIONE TRA I DUE INSIEMI = A U B**

### **DIFFERENZA**

```{r}
x
y
setdiff(x,y)
```

> **RESTITUISCE GLI ELEMENTI DI X CHE NON SONO PRESENTI IN Y = A \ B**

```{r}
(b = union(intersect(x,y),setdiff(x,y)))
all(x == b)
```
> **(X ∩ Y) U (X \ Y) = X**

**Secondo le proprietà della matematica funziona perchè negli insiemi l'ordine degli elementi non conta**


> **ORDINANDO GLI ELEMENTI DEI DUE INSIEMI IN ORDINE CRESCENTE CI SI ACCORGE DELLA CORRISPONDENZA**

```{r}
(x = x[order(x)])
(b = b[order(b)])
all(x == b)
```

## 






