---
title: "JOIN"
author: "Damiano Fumagalli"
date: "`r Sys.Date()`"
output: html_document
---

# [ESERCIZI](./ESERCIZI/Esercizi.html)


# JOINING

```{r}
#update.packages("dplyr")
library(dplyr)
library(tibble)
```

# **INDICE**

* **MUTATING JOINS**: aggiunge nuove variabili in una nuova tabella da corrispondenze nelle righe di un altra tabella
  * **[INNER JOIN](#inner)**: le righe che hanno corrispondenza in entrambe le tabelle
  * **[OUTER JOIN](#outer)**([left](#left-join), [right](#right-join), [full](#full-join)): aggiunge anche le righe che non possiedono corrispondenza
  
* **FILTERING JOINS**: combina la funzione filter() con il join()
  * **SEMI-JOIN**: deve esserci corrispondenza tra le due tabelle
  * **ANTI-JOIN**: preleva solo le righe che NON hanno corrispondenza
* **[MERGE](#merge) == JOIN**
  
## **INNER**
[indice](#indice)

> SOLO LE OSSRERVAZIONI CORRISPONDENTI IN ENTRAMBE LE TABELLE PER NOME VARIABILE

```{r}
x = tribble(
  ~key, ~val_x,
     1, "x1",
     2, "x2",
     3, "x3"
)
x
y = tribble(
  ~key, ~val_y,
     1, "y1",
     2, "y2",
     4, "y3"
)
y

inner_join(x, y)
```
## **OUTER**
### **LEFT JOIN**
[indice](#indice)

> COME INNER SOLO CHE AGGIUNGE ANCHE LE OSSERVAZIONI DELLA TABELLA DI SX

```{r}
x <- tribble(
  ~key, ~val_x,
     1, "x1",
     2, "x2",
     3, "x3"
)
y <- tribble(
  ~key, ~val_y,
     1, "y1",
     2, "y2",
     4, "y3"
)

left_join(x, y)
```

### **RIGHT JOIN**
[indice](#indice)

> ANALOGO A LEFT SOLO CHE PRENDE LE OSSERVAZIONI DELLA TABELLA DI DX

```{r}
x <- tribble(
  ~key, ~val_x,
     1, "x1",
     2, "x2",
     3, "x3"
)
y <- tribble(
  ~key, ~val_y,
     1, "y1",
     2, "y2",
     4, "y3"
)

right_join(x, y)
```

### **FULL JOIN**
[indice](#indice)

> INNER + LEFT + RIGHT

```{r}
x <- tribble(
  ~key, ~val_x,
     1, "x1",
     2, "x2",
     3, "x3"
)
y <- tribble(
  ~key, ~val_y,
     1, "y1",
     2, "y2",
     4, "y3"
)

full_join(x, y)
```

### **SEMI JOIN**
[indice](#indice)

```{r}
x <- tribble(
  ~key, ~val_x,
     1, "x1",
     2, "x2",
     3, "x3"
)
y <- tribble(
  ~key, ~val_y,
     1, "y1",
     2, "y2",
     4, "y3"
)

semi_join(x, y)
```

### **ANTI JOIN**
[indice](#indice)

> SOLO LE OSSERVAZIONI CHE NON POSSIEDONO CORRISPONDENZA NELLA SECONDA TABELLA

```{r}
x <- tribble(
  ~key, ~val_x,
     1, "x1",
     2, "x2",
     3, "x3"
)
y <- tribble(
  ~key, ~val_y,
     1, "y1",
     2, "y2",
     4, "y3"
)

anti_join(x, y)
```

## **MERGE**

> LA FUNZIONE MERGE() è ANALOGA AL JOIN, CON QUALCHE LIEVE DIFFERENZA



|dplyr|merge|
|--- |--- |
|[inner_join(x,y)](#inner-merge)|merge(x,y)| 
|[left_join(x, y)](#left-merge)|merge(x, y, all.x = TRUE)|  
|[right_join(x, y)](#right-merge)|merge(x, y, all.y = TRUE)|
|[full_join(x, y)](#full-merge)|merge(x, y, all.x = TRUE, all.y = TRUE)|

### INNER-MERGE
[MERGE](#merge) -- [indice](#indice) -- [inner-join](#inner)
```{r}
x = tribble(
  ~key, ~val_x,
     1, "x1",
     2, "x2",
     3, "x3"
)
x
y = tribble(
  ~key, ~val_y,
     1, "y1",
     2, "y2",
     4, "y3"
)
y

(a=inner_join(x, y))
(b=merge(x,y))
a==b
```

### LEFT-MERGE
[MERGE](#merge) -- [indice](#indice) -- [left-join](#left-join)

```{r}
x <- tribble(
  ~key, ~val_x,
     1, "x1",
     2, "x2",
     3, "x3"
)
y <- tribble(
  ~key, ~val_y,
     1, "y1",
     2, "y2",
     4, "y3"
)

(a=left_join(x, y))
(b=merge(x,y,all.x=TRUE))
(a==b)
```

### RIGHT-MERGE
[MERGE](#merge) -- [indice](#indice) -- [right-join](#right-join)

```{r}
x <- tribble(
  ~key, ~val_x,
     1, "x1",
     2, "x2",
     3, "x3"
)
y <- tribble(
  ~key, ~val_y,
     1, "y1",
     2, "y2",
     4, "y3"
)

(a=right_join(x, y))
(b=merge(x,y,all.y=TRUE))
a==b
```

### FULL-MERGE
[MERGE](#merge) -- [indice](#indice) -- [full-join](#full-join)

```{r}
x <- tribble(
  ~key, ~val_x,
     1, "x1",
     2, "x2",
     3, "x3"
)
y <- tribble(
  ~key, ~val_y,
     1, "y1",
     2, "y2",
     4, "y3"
)

(a = full_join(x, y))
typeof(a)
(b = merge(x,y,all.x=TRUE,all.y=TRUE))
typeof(b)
all(a == b)
```

