---
title: "TIDY"
author: "Damiano Fumagalli"
date: "`r Sys.Date()`"
output:
  html_document: default
  pdf_document: default
---

# INDICE

* [DEFINIZIONE](#definizione)
  * [VANTAGGI](#vantaggi)
  * [LIBRERIE](#librerie)
* [GATHERING](#gathering)
* [SPREADING](#spreading)
* [SEPARATING](#separating)
* [UNITING](#uniting)
* [FILTRI E SELEZIONI](./Transform.html#select)
* [JOINS](./JOIN/Join.html)

# DEFINIZIONE

> **library(tidyr)**


* **VARIABILE** = proprietà della classe che viene quantificata dai valori nelle rispettive colonne
* **VALORE** = è la quantità che caratterizza una variabile
* **OSSERVAZIONE** = righe, l'insieme di tutte le variabili cha caratterizzano una riga, quindi un oggetto


### **VANTAGGI**


* Cercare di ottenere una **uniformità delle strutture dati**
* Sia **variabili** che **osservazioni** sono indicate da **vettori**
* **MATRICE ADIACENTE** per rappresentare una **rete di collegamenti e relazioni**

### **MATRICE ADIACENTE**

* **RIGHE = COLONNE = INSIEME degli elementi tra cui creare le relazioni**


# LIBRERIE


* **DATA COLLECTION**: Rcrawler, readxl, tidyverse
* **DATA WRANGLING**: readr(per file.CSV e RDS), dplyr, sqldf, data.table, tidyr
* **DATA VISUALIZATION**: Ggplot2, ggvis, plotly, Esquisse, Shiny, 



```{r}
library(tidyr)
library(tibble)
library(readr)
library(tidyverse)
table1
table2
```




```{r}
(table1 = cbind(table1, relative = table1[,3]+table1[,4]))
```


> **Aggiunge una colonna alla fine in cui vengono sommati ogni valore della 3° e 4° colonna della table1**


## GATHERING

> Le varabili possono essere dei valori di altre variabili, non dello stesso dataset. 

```{r}
table4a
gather(table4a,"1999", "2000",  key = "year", value = "cases")
```
### SOLUZIONE ALTERNATIVA
```{r}
table4a
# DA ELIMINARE 
variabiliCorrenti = c("1999", "2000")
# nuova variabile che classificai 2 valori delle variabili correnti errate
nuovoNome = "year"
# variabile che ospiterà i valori delle variabili errate correnti
nomeColonnaValori = "cases"
pivot_longer(table4a, all_of(variabiliCorrenti), names_to = nuovoNome, values_to = nomeColonnaValori, names_transform = list(year = as.integer))
```
> **names_transform forza il tipo di dato delle variabili passate come chiave degli argomenti della lista**


## **SPREADING**


> è il passaggio contrario rispetto al [gathering](#gathering)

```{r}
table2
(valoriAmmessi = factor(table2$type))
length(valoriAmmessi)
```
> siccome i valori ammessi dalla variabile type sono solo 2 si possono separare in 2 variabili aggiuntive che prenderanno valore della corrispondenza (type,count )

```{r}
table2
pivot_wider(table2, names_from = type, values_from = count)
```


## SEPARATING

> Quando un valore è composto da altri 2 sommati/moltiplicati è possibile dividere il valore nelle sue 2 componenti, che apparterranno ad altre variabili


```{r}
table3
oggettoDaSeparare = "rate"
table3$rate

valoriSeparati = c("cases", "population")
# IMPOSTANDO CONVERT = TRUE i valori vengono convertiti nel tipo più corretto
separate(table3,oggettoDaSeparare, into = valoriSeparati, sep = "/", convert = TRUE)
```
### SOLUZIONE ALTERNATIVA

```{r}
table3
# separarlo in century e decade
table3$year
oggettoDaSeparare = "year"
valoriSeparati = c("century", "decade")
# sep = 2 --> carattere di separazione, il secondo carattere 
separate(table3, oggettoDaSeparare, into = valoriSeparati,sep=2, convert = TRUE)
```

## UNITING

> Passaggio opposto al precedente

```{r}
table5
colonneDaUnire = c("century", "year")
colonnaUnita = "year"
# SEP è il carattere che viene interposto tra i due valori delle colonne da unire
(nuovaTabella = unite(table5, col = colonnaUnita,colonneDaUnire, sep = "", remove = TRUE ))
```
> impostando remove = FALSE non vengono rimosse le colonne di INPUT (colonnaDaUnire) dal dataframe risultante dopo la funzione unite()

Per essere ancora più precisi sarebbe opportuno convertire la colonna nuova in INT

```{r}
nuovaTabella
(DF = as.data.frame(nuovaTabella))
typeof(DF)
str(DF)
typeof(DF$colonnaUnita)
Anni = DF$colonnaUnita
(Anni = strtoi(Anni, base = 10L))
typeof(Anni)
DF$colonnaUnita = Anni
str(DF)
# CONVERTITO CON TIPO DI DATO CORRETTO
DF
#spec(DF)
```

