---
title: "TRANSFORM"
author: "Damiano Fumagalli"
date: "`r Sys.Date()`"
output: html_document
---

* [SELECT](#select)
* [FILTER](#filter)
* [MUTATE](#mutate)
* [ARRANGE](#arrange)
* [GROUPING](#grouping)
* [SUMMARIZE](#summarize)


```{r}
library(dplyr)
library(tibble)
library("nycflights13")
```

## PIPELINE

> **%>%** INDIVIDUA UN FLUSSO DI ISTRUZIONI DA ESEGUIRE IN SERIE, CON RISULTATI E PARAMETRI INTERMEDI UTILI AL PROCESSO


# LIBRERIE


* **DATA COLLECTION**: Rcrawler, readxl, tidyverse
* **DATA WRANGLING**: readr(per file.CSV e RDS), dplyr, sqldf, data.table, tidyr
* **DATA VISUALIZATION**: Ggplot2, ggvis, plotly, Esquisse, Shiny, 



## FILTRI SELEZIONI

### SELECT

> Seleziona da un oggetto le variabili indicate

```{r}
select(starwars, name, gender, birth_year)
select(starwars, ends_with("color"))
# SELEZIONA TUTTI GLI ELEMETNI SENZA IL PARAMETRO COLOR
select(starwars, -contains("color"))
dim(starwars)
```

### FILTER 
> Seleziona gli elementi che verificano l'espressione indicata

```{r}
# SOLO I PERSONAGGI UMANI
starwars %>% filter(species == "Human")
# SOLO I DROIDI CHE HANNO UN ANNO DI NASCITA NON NA(Not Available)
starwars %>% 
  filter(species == "Droid", !is.na(birth_year))
```

### CONCATENAZIONE

> SELECT e FILTER POSSONO ESSERE CONCATENATI PER EFFETTUARE SELEZIONI ANCORA PIù PRECISE


Per Esempio selezionare tutti i personaggi umani con capelli marroni e visualizzarne nome , anno di nascita , sesso
```{r}
starwars %>% filter(species == "Human", hair_color == "brown")  %>%
  select(name, birth_year, sex, species, hair_color)
```

[ESERCIZI](./ESERCIZI/Esercizi.html)


### MUTATE
> Aggiunge nuove variabili che sono in funzione di alcune già esistenti

```{r}
# CREA LA VARIABILE bmi = mass / h[m]^2 e SELEZIONA i campi da name a mass, e bmi
starwars %>% mutate(bmi = mass / ((height/100)^2)) %>% select(name:mass, bmi)
## AGGIUNGE UNA COLONNA CON NUMERO PROGRESSIVO IDENTIFICATIVO PER OGNI RIGA
flights = flights %>% mutate(id = 1:nrow(flights)) %>% select(id, everything())
```

### ARRANGE
> Cambia l'ordine delle righe/OGGETTI

```{r}
# MASS IN ORDINE CRESCENTE
starwars %>% arrange(mass) %>% select(name, mass, height)
# MASS IN ORDINE DECRESCENTE
starwars %>%  arrange(desc(mass)) %>%  select(name, mass, height)
# OPPURE
starwars %>%  arrange(-mass, -height) %>%  select(name, mass, height)
```

### GROUPING
> Raggruppa le righe con i relativi valori in gruppi definiti dai valori e variabili

```{r}
# CREA UN TIBBLE CON LE CATEGORIE DI SPECIE, IN ORDINE DESCRESCENTE PER NUMERO DI CASI
starwars %>% group_by(species) %>% summarise(count = n()) %>% arrange(desc(count))
```


### SUMMARIZE
> Raggruppa tutti i valori in un singolo sommario, usato insieme a group_by()
