---
title: "DATA IMPORT"
author: "Damiano Fumagalli"
date: "`r Sys.Date()`"
output: html_document
--- 


## INDICE
* [TIBBLES](#tibbles)
* [LETTURA FILE](#lettura-da-files)
* [SCRITTURA FILE](#scrittura-su-file)
* [FORMATO RDS](#formato-rds)








```{r}
# install.packages("tibble")
# per caricare la libreria
# update.packages("readr")
library(tibble)
```
## TIBBLES

> sono simili ai dataframe ma permettono funzionalità aggiuntive


### DEFINIZIONE

```{r}
(prova = tibble(x = 1:5,
                y = 2L,  #2L per forzare il tipo <int>
                z = 2*x + y    #riferimenti a variabili interne
                ))
```
> i tibble permettono di usare dei riferimenti a variabili interne ad essi, a differenza delle matrici





```{r}
# it never changes the names of variables
tibble(a = 1:10, b = 11:20)
data.frame(a = 1:10, b = 11:20)

A = tibble("crazy name" = 1)
names(A) = "pippo"
(A)
B = data.frame("crazy name" = 1)
names(B)

(tb = tibble(abc = 1:10))
(df = data.frame(abc = 1:10))
# NON CAPISCE IL NOME DA STAMPARE
tb$a
df$a
```




## LETTURA DA FILES    
[INDICE](#)

```{r}
# install.packages("readr")
library(readr)

(F1 = read_csv("./File.csv", col_names = TRUE ))
```
* **Il delimitatore è posto di default come "," infatti il formato CSV significa Comma Separeted Values**
* **Elenco delle colonne rilevate con i rispettivi tipi di dato**


```{r}
spec(F1)
```
### **IMPORT TRAMITE PROTOCOLLI**   
[INDICE](#)
```{r}
# dataframe contenente le altezze di un set di persone 
(heights = read_csv("http://users.dimi.uniud.it/~massimo.franceschet/ns/plugandplay/import/heights.csv"))
spec(heights)
# APRE IL DATAFRAME
view(heights)
(X = read_csv("The first line of metadata
          The second line of metadata
          x,y,z
          1,2,3", 
        skip = 2))
(Y = read_csv("The first line of metadata\nThe second line of metadata\nx,y,z\n1,2,3", 
        skip = 2))
# i nomi delle colonne vegnono impostati dal programma
(Z = read_csv("1,2,3,4,5\n6,7,8,9,NA", col_names = FALSE)) #NA = Not Available 
view(X)
view(Y)

```
> come si nota X == Y infatti il carattere \n indica il ritorno a capo, utile per creare separazioni di linea, per poterle skippare skip = nLineeDaSkippare


### **SCRITTURA SU FILE**      
[INDICE](#)

```{r}
(Z)
# scrittura di Z su un file CSV nella cartella corrente
write_csv(Z, "ZFile.csv")

(leggiZ = read_csv("ZFile.csv"))
spec(leggiZ)

Z == leggiZ

```

## **FORMATO RDS **     
[INDICE](#)
```{r}
write_rds(Z, "Z-RDS.rds")
(leggiRDS = read_rds("Z-RDS.rds"))
spec(leggiRDS)
Z == leggiRDS
```


## **FUNZIONE SCAN**

```{r}
(fileScan = scan("./file2.csv", what = list(name = character(0), surname = character(0), age = integer(0)), skip = 1, sep=","))
typeof(fileScan)
```
* ordinare gli elementi per ordine crescente di età

```{r}
(ageVector = fileScan$age)
sort(ageVector)
(indiciOrdinati = order(ageVector))

(DF = data.frame(fileScan$name, fileScan$surname, fileScan$age))
names(DF) = c("Nome", "Cognome", "Eta")
DF
# DATAFRAME ORDINATO PER ETÀ CRESCENTE
(DFOrdinato = DF[indiciOrdinati,])
typeof(DFOrdinato)
(DFOrdinato = as_tibble(DFOrdinato))
typeof(DFOrdinato)
```




