---
title: "ESERCIZI MATRICI"
author: "Damiano Fumagalli"
date: "`r Sys.Date()`"
output: html_document
---

[File Esercizi](../Esercizi.pdf)



### **MATRICE A**
```{r}
(A = matrix(data = c(0,7,1,2,0,4), nrow = 2, byrow = TRUE))
```
### **MATRICE B**
```{r}
(B = matrix(data = c(1,-6,0,-3,0,-2), nrow = 2, byrow = TRUE))
```
### **MATRICE C**
```{r}
(C = matrix(data = c(-1,-1,1,0,0,-5), ncol = 2, byrow = TRUE))
```
### **MATRICE D**
```{r}
(D = matrix(data = c(-1,1,0), ncol = 1, byrow = TRUE))
```
* **Calcolare e2,2 di E = (A \* C)**

A(2x3) * C(3x2) = E(2x2) = (ei,j) **==> ei,j = A[ i, ] x C[ ,j ] = PRODOTTO SCALARE = vRiga * vCOL**
```{r}
(E = A %*% C)
(e22 = A[2,] %*% C[,2])
(e22 == E[2,2])      
```
* **Calcolare (A - 2B)C**


```{r}
(E = (A - (2*B) ) %*% C)
(u = 2*B)
# v = A - 2B
(v = A - u) 
# e = (A -2B) %*% C
(e = v %*% C)
if (all(E == e)) print("CALCOLO CORRETTO")
```
* **Calcolare C(A-2B)**

**Siccome dim(A) == dim(B) la somma produce una matrice(S) di eguali dimensioni**

**IPOTESI: C(3x2) x S(2x3) = E(3x3)**
```{r}
# PER IPOTESI
dimE = c(3,3)
(E = C%*%(A - 2*B))
(u = 2*B)
# v = A - 2B
(v = A - u)

(e = C%*% v)
if (dim(e) == dimE) print("LE DIMENSIONI IPOTIZZATE COINCIDONO")
if (all(E == e)) print("CALCOLO CORRETTO")
```

* **Calcolare (A-2B)D**

**(A-2B) è una matrice S(2x3)**

**IPOTESI: S(2x3) x D(3x1) = E(2x1)**

```{r}
# PER IPOTESI
dimE = c(2,1)
(e = (A-2*B)%*%D)
# (A-2B) salvato in precedenza
(v)
(E = v %*% D)
if (all(dim(E) == dimE)) print("LE DIMENSIONI IPOTIZZATE COINCIDONO")
if (e == E) print("CALCOLO CORRETTO")
```

* **Calcolare D(A-2B)**

**(A-2B) è una matrice S(2x3)**

**D(3x1) x S(2x3) NON è FATTIBILE**

**IPOTESI ncol(D) != nrow(A-2B)**
```{r}
# (A-2B) salvato in precedenza
(v)
(ncol(D) == nrow(v))
# (D %*% v)
# PRODUCE UN ERRORE
```


* **(AC)^2 = AC \* AC **
```{r}
(A)
(C)
(A %*% C)
(A %*% C) ^ 2
(E = (A %*% C) * (A %*% C))
```


* **(A^2 %\*% C^2)**


```{r}
(A)
(C)
(A^2)
(C^2)
(e = (A^2)%*%(C^2))
```

**IPOTESI (AC)^2 = (A^2) \* (C^2)**

```{r}
if (all(e == E)){
  print("IPOTESI VERIFICATA")
} else {
  print("IPOTESI ERRATA")
}
```

* **CONSIDERARE LA MATRICE A**
```{r}
(A = matrix(data = c(0,7,1,3,2,0,4,1,0,-1,4,2,1,0,-2,-5), nrow=4, byrow=TRUE))
```
* **dato il vettore riga v = [1,0,0,0]**
```{r}
(vRiga = c(1,0,0,0))
```
  * **IPOTESI (vRiga x A) == A[ 1, ]**
```{r}
# vRiga[1]*A[1,] + ... + vRiga[n]*A[n,]
(e = vRiga %*% A)
if (all(e == A[1,])) print("IPOTESI CONFERMATA")
```

* **dato il vettore riga v = [0,0,-2,0] e la matrice A precedente**
```{r}
(vRiga = c(0,0,-2,0))
(A)
(vRiga %*% A)
```
